臺灣彰化地方法院民事裁定　100年度再字第3號
再審原告　　吳宜諮
再審被告　　臺灣土地銀行股份有限公司
法定代理人　蘇樂明
上列當事人間再審之訴事件，再審原告對於本院民國86年7月12
日86年度促字第8280號支付命令，提起再審之訴，本院裁定如下
：
    主  文
再審之訴駁回。
再審訴訟費用由再審原告負擔。
    理  由
一、按對於確定支付命令有第496條第1項之情形者，得提起再審
    之訴，並以原支付命令之聲請，視為起訴，民事訴訟法第52
    1條第2項固定有明文。惟民事再審之訴，為訴訟法上形成之
    訴，係以另訴訟程序，請求法院以判決直接消滅確定終局判
    決之效力，必須主張原確定裁判具有民事訴訟法第496 條或
    第497條之情形，始得提起。職是，對尚未確定之裁判，自
    不得提起再審之訴。
二、再審意旨略以：再審被告所持本院86年度促字第8280號支付
    命令（下稱系爭支付命令）及其確定證明書聲請對再審原告
    強制執行，惟當時再審原告出國求學時遭他人偽以再審原告
    名義向再審被告冒貸，故系爭支付命令之內容借貸債權遭偽
    造，兩造間並無借貸或保證關係存在，此可比對再審原告之
    出入境紀錄與土地銀行借據簽訂日期，即可知其虛偽。又上
    開法院文書並未合法送達再審被告，因再審原告從未居住在
    彰化縣大村鄉擺塘村擺塘橫巷6號，再審原告從小到大均係
    居住在彰化縣員林鎮○○路○段296號，於國外求學返鄉休息
    期間亦是，且當時戶籍遷入登記書及相關事宜均係遭人冒用
    片面所為，再審原告並未授權同意，益證並無上開債權存在
    ，亦未合法送達不生效力。再系爭支付命令卷宗業已因逾法
    定保存期限而銷毀，依本院88年度執字第9182號卷內所附之
    送達證書，係送達至彰化縣大村鄉擺塘村擺塘橫巷6號，然
    依再審原告提出客觀事實為員林靜修國小、員林國中及員林
    高中之畢業證書及駕照聯絡地址均在員林，其生活範圍均以
    員林為中心，與大村鄉擺塘村無關，而以再審原告名義簽訂
    之借據，依其簽訂日期當時再審原告根本未在臺灣，亦非再
    審原告本人筆跡，而再審原告高中畢業後即赴美求學至研究
    所畢業，此有美國學校畢業證書、內政部出國及移民署之入
    出國日期證明書、借據影本等可證，從主觀主義與客觀主義
    之精神觀之，當時之戶籍地址顯非再審原告之住居所，堪認
    兩造並無借貸關係存在甚明，爰依法提出再審，請求予以撤
    銷，以維權益，爰聲明：本院86年度促字第8280號支付命令
    裁定應予撤銷。
三、經查，本院86年度促字第8280號全卷因逾保存年限，業經本
    院依法銷毀，有本院調卷清單查詢在卷可按，故本院已無從
    核閱系爭支付命令送達於再審原告之原送達證書。次查，系
    爭支付命令記載再審原告之住址為彰化縣大村鄉擺塘村擺塘
    橫巷6號，且該支付命令於民國86年7月12日製作，於86年8
    月22日確定，復經本院調閱88年度執字第9182號卷附之系爭
    支付命令、確定證明書查閱屬實。又經本院依職權調閱再審
    原告之入出境資訊，及向彰化縣大村戶政事務所（下稱大村
    戶政事務所）、員林戶政事務所（下稱員林戶政事務所）調
    閱再審原告之戶籍資料，發現再審原告於85年8月18日入境
    國內，於85年9月10日向大村戶政事務所辦理戶籍遷入彰化
    縣大村鄉擺塘村擺塘橫巷6號之登記，復於85年9月14日出境
    ，嗣因出境滿6個月未入境（按戶籍法修正後改為出境滿2年
    未入境，戶政事務所始得逕為遷出登記），大村戶政事務於
    86年5月5日逕為再審原告於85年9月14日遷出國外之登記，
    其後再審原告於87年1月9日入境，於88年3月10日向員林戶
    政事務所辦理戶籍遷入彰化縣員林鎮○○里○○路○段296號
    之登記，以上有再審原告入出境資訊、大村戶政事務所檢送
    本院之再審原告戶籍舊簿資料、遷入登記申請書、戶籍登記
    申請書、大村戶政事務所通知等件，及員林戶政事務所檢送
    本院之再審原告戶籍謄本、戶籍舊簿資料、遷入戶籍登記申
    請書、再審原告護照影本等件在卷可稽。再查，系爭支付命
    令於86年8月22日確定，可以推知系爭支付命令應於86年7月
    21日（加計在途期間2日、寄存送達10日及異議期間20日）
    或86年7月31日（加計在途期間2日及異議期間20日）送達於
    再審原告位於彰化縣大村鄉擺塘村擺塘橫巷6號之原戶籍地
    址，然當時大村戶政事務所已逕為再審原告遷出國外之登記
    ，本院復查無再審原告於本院送達系爭支付命令時，確有實
    際住在彰化縣大村鄉擺塘村擺塘橫巷6號之事證，堪認系爭
    支付命令對於已非再審原告戶籍之住址為送達，尚難生送達
    之效力。
四、又按諸民事訴訟法第521條第2項規定，對於確定之支付命令
    ，始得提起再審之訴，倘未確定者，自不得對之提起再審之
    訴。再按發支付命令後，3個月內不能送達於債務人者，其
    支付命令失其效力，同法第515條第1項亦有規定。本件系爭
    支付命令既未經合法送達，業如前述，且迄今已逾3個月未
    能送達於再審原告，揆諸前揭規定，應認系爭支付命令業已
    失效而未確定，再審原告就已失效而未確定之系爭支付命令
    ，提起再審之訴，自為不合法，應予裁定駁回。
五、據上論結，本件再審之訴不合法，依民事訴訟法第502條第1
    項、第78條規定，裁定如主文。
中    華    民    國   100    年    10    月    31    日
                  民事第一庭    法  官    黃楹榆
以上正本係照原本作成。
如不服本裁定應於送達後10日內向本院提出抗告狀，並繳納抗告
費新臺幣1,000元。
中    華    民    國   100    年    10    月    31    日
                                書記官    彭月美